福建高等法院金門分院民事判決
110年度上字第4號
上  訴  人  林慧姈  

訴訟代理人  吳奎新律師
被 上訴 人  陳清雲  
            許碧珠  
共      同
訴訟代理人  張復鈞律師
上列當事人間債務人異議之訴事件，上訴人對於中華民國109年1
2月16日福建金門地方法院109年度訴字第35號第一審判決提起上
訴，本院於111年6月9日言詞辯論終結，判決如下：
    主  文
原判決廢棄。
被上訴人在第一審之訴駁回。
第一、二審訴訟費用均由被上訴人負擔。　　　　
　　事實及理由
一、被上訴人主張：上訴人執福建金門地方法院(下稱金門地院)
    107年度司票字第8號裁定(下稱第8號本票裁定) 為執行名義
    ，聲請金門地院以107年度司執字第950號執行事件（下稱系
    爭執行事件），就伊等之財產強制執行。惟系爭執行名義所
    表彰之債權，係伊等於民國106年11月16日向上訴人借款新
    臺幣(下同)200萬元，簽發如附表所示之A支票以為清償，系
    爭本票以為擔保。系爭借款伊等已以如附表所示B、C支票完
    全清償。爰依強制執行法第14條第1項規定提起本訴，求為
    撤銷系爭強制執行程序之判決。原審為被上訴人勝訴之判決
    ，上訴人不服，提起上訴。被上訴人答辯聲明：上訴駁回。
二、上訴人則以：除系爭200萬元借款外，被上訴人許碧珠前於1
    06年8月31日、9月7日向伊借貸300萬元，並簽署如附表所示
    之D支票、E本票交伊收執。D支票屆期不獲兌現，被上訴人
    以現金清償50萬元，餘250萬元交付如附表所示H本票，以為
    擔保。詎屆期仍未清償，伊以H本票所獲107年度司票字第42
    號裁定（下稱第42號本票裁定）為執行名義，聲請金門地院
    以107年度司執字第3009號（下稱第3009號）執行事件，強
    制執行許碧珠之財產。後第3009號執行案併入系爭強制執行
    程序，系爭執行程序中，因許碧珠賣掉其所有位於金寧鄉寧
    湖一劃段房地以清償債務，伊受償250萬元，故尚餘250萬元
    債權未受償。至訴外人董淑勤於107年2月9日交付伊B、C支
    票交換F支票，故B、C支票並非清償被上訴人之系爭借款，
    系爭執行程序已終結等語，資為抗辯。並於本院聲明：原判
    決廢棄；被上訴人第一審之訴駁回。
三、兩造不爭執事項：　　
(一)對附表所載各票據內容不爭執。
(二)上訴人以第8號本票裁定(准予強制執行金額250萬元)，於10
    7年3月23日聲請強制執行，經金門地院以系爭強制執行程序
    受理在案。
(三)上訴人另以第42號本票裁定(准予強制執行金額250萬元)，
    於107年9月4日聲請強制執行，經金門地院以第3009號執行
    事件受理，當日併入系爭執行事件。
四、本院之判斷：
(一)按執行名義成立後，如有消滅或妨礙債權人請求之事由發生
    ，債務人得於強制執行程序終結前，向執行法院對債權人提
    起異議之訴。強制執行法第14條第1項定有明文。又債務人
    異議之訴，應於強制執行開始後，強制執行程序終結前始得
    提起，倘強制執行尚未開始，或強制執行程序已然終結，即
    無撤銷強制執行程序之可言，自無提起債務人異議之訴之必
    要（最高法院71年度台上字第4402號民事裁判意旨可供參照
    ）。
(二)經查，上訴人以第8號本票裁定為執行名義，聲請金門地院
    以系爭執行事件，執行被上訴人許碧珠、陳清雲之財產，上
    訴人再以第42號本票裁定，聲請第3009號執行事件，並併入
    系爭執行事件，而系爭執行程序及第3009號執行程序，均已
    終結等情，業據本院調閱系爭強制執行案及第3009號執行案
    卷核閱屬實。其執行標的及執行經過，以下分述之：
 1、上訴人對於許碧珠執行部分：
 (1)上訴人強制執行聲請狀中先就許碧珠下列財產聲請執行：①
    城北段186、187建號（全部）、城北段256、258-1地號（應
    有部分2分之1）。②寧湖一劃段257-3、257-4地號(應有部分
    2分之1)。經金門地院以107年度司執字第950號受理在案。
    執行程序中又追加③寧湖一劃段872、873、874、875建號(門
    牌號碼：埔邊142號地下1樓至地上3樓)(應有部分2分之1)，
    為執行標的。嗣上訴人以第42號本票裁定為執行名義，聲請
    金門地院就許碧珠上開編號①②③財產為強制執行，即第3009
    號執行事件，並於同日併入系爭強制執行事件等情，有強制
    執行聲請狀、本票裁定、建物及土地登記謄本、上開執行案
    卷面在卷可稽（系爭執行案卷一第13-17、25、33-59、335-
    337頁；第3009號卷皮及附表、附件），可堪信實。
 (2)嗣上訴人於108年4月11日具狀撤回編號②③之執行，經金門縣
    政府地政局（下稱地政局）於108年5月14日函覆編號②③之查
    封登記業已塗銷完畢，故編號②③部分之執行程序業已終結；
    編號①部分，歷經3次拍賣，無人應買，復經執行法院公告行
    特別拍賣程序，於公告日起3個月內，仍無人應買，依強制
    執行法第95條第2項規定，於11年4月20日視為撤回強制執行
    ，經地政局於110年4月27日函覆編號①部分之查封登記已塗
    銷完畢，故編號①部分之執行程序亦已終結等情，有撤回狀
    、拍賣筆錄、拍賣公告、地政局函文在卷可佐（系爭執行案
    卷三第551-555、559-563頁；卷四第163、395、513頁；卷
    五第187-190頁；卷六第193、207頁），應堪信實。
 (3)準此，上訴人對於許碧珠之強制執行程序，均已終結。　　
 2、上訴人對於陳清雲執行部分：　
 (1)上訴人強制執行聲請狀中所載之執行標的物，包括陳清雲下
    列財產：①金寧北二三劃測段318建號及同段625-5地號（均
    全部）、金沙東珩段149-1、174地號土地。②如附表一A至J
    所示土地，有強制執行聲請狀、建物及土地登記謄本在卷可
    查（系爭執行案卷一第19-23、61-131頁）。
 (2)上開①②所示標的先於107年3月6日經地政局完成查封登記在
    案；其中編號②部分，經拍賣後，其中F、G由訴外人翁立奇
    拍定，繳足價金後，發給權利移轉證書，並經地政局辦理塗
    銷查封登記完畢；其餘A、B、C、D、E、H、I部分，經3次拍
    賣，無人應買，經特別拍賣公告，3個月無人應買，依強制
    執行法第95條第2項規定，視為撤回強制執行，經地政局於1
    10年11月8日函覆塗銷A、B、C、D、E、H、I部分之查封登記
    完畢；另J部分，亦經3次拍賣，無人應買，經特別拍賣公告
    ，仍無人應買，依強制執行法第95條第2項規定，於110年10
    月15日視為撤回強制執行，由地政局於110年11月24日函覆
    塗銷J部分之查封登記完畢。故上述②部分之強制執行程序均
    已終結。至編號①部分，經現場查封後，執行法院認拍賣無
    實益，於109年7月6日通知上訴人及併案債權人王志宏7日內
    提出拍賣有實益之證明，因逾期未提出，執行法院於同年11
    月22日依強制執行法第80條之1第1項規定，發函通知地政局
    撤銷編號①之查封登記，經地政局於同年月24日函覆編號①之
    查封登記已辦理塗銷完畢，故①部分之強制執行程序亦已終
    結等情，有強制執行聲請狀、建物及土地登記謄本、拍賣筆
    錄、拍賣公告、不動產權利移轉證書、地政局函文在卷足稽
    （系爭執行案卷一第19-23頁；卷五235、295、377、403頁
    ；卷六第49、251-253、277-278、341、319-320、359、419
    、437頁），亦堪認定。
 (3)據此，上訴人對於陳清雲之執行程序，亦已終結。　
(三)綜上，上訴人對於被上訴人許碧珠、陳清雲名下所查封之財
    產，於系爭強制執行程序中，或經拍定、或經撤銷查封、或
    依法視為撤回執行之聲請，而俱經地政局辦理塗銷查封登記
    完畢，故系爭強制執行程序均已終結，已無撤銷強制執行程
    序之可能，揆諸上開實務見解，被上訴人依強制執行法第14
    條第1項規定提起本件異議之訴，請求撤銷系爭強制執行事
    件中，對於渠等名下財產所為強制執行程序，已然欠缺保護
    之必要，應予駁回。
五、綜上所述，被上訴人依強制執行法第14條第1項規定，請求
    撤銷系爭強制執行事件中，對於渠2人之強制執行程序，非
    屬有據，不應准許。原審不查，遽為被上訴人勝訴之判決，
    即有未合。上訴論旨指摘原判決不當，求予廢棄改判，為有
    理由，自應由本院予以廢棄改判，如主文第二項所示。
六、本件事證已臻明確，兩造其餘之攻擊或防禦方法及所用之證
    據，經本院斟酌後，認為均不足以影響本判決之結果，爰不
    逐一論列，附此敘明。
七、據上論結，本件上訴為有理由，爰判決如主文。
中    華    民    國   111    年    6    月    23     日
                  民事庭
                      審判長法  官  陳真真
                            法  官  許志龍
                            法  官  張  震
正本係照原本作成。
如不服本判決，應於收受送達後20日內向本院提出上訴書狀，其
未表明上訴理由者，應於提出上訴後20日內向本院補提理由書狀
（均須按他造當事人之人數附繕本）上訴時應提出委任律師或具
有律師資格之人之委任狀；委任有律師資格者，另應附具律師資
格證書及釋明委任人與受任人有民事訴訟法第466 條之1第1項但
書或第2項所定關係之釋明文書影本。如委任律師提起上訴者，
應一併繳納上訴審裁判費。
中    華    民    國   111    年    6    月    24     日
                            書記官  李麗鳳
附表
代號 類型 發票人 發票日 到期日 金額 票號 卷證頁數 本票裁定及執行案號 系爭本票 本票 被上訴人2人 106年11月16日 106年11月20日 250萬 WG0000000 原審卷第57頁 107年度司票字第8號 107年度司執字950號 A 支票 許碧珠   250萬    B 支票 邵維強 107年6月14日  125萬 AK0000000 原審卷第85頁  C 支票 邵維強 107年7月14日  125萬 AK0000000 原審卷第85頁  D 支票 許碧珠 107年1月14日  300萬 AG0000000 原審卷第53頁  E 本票 許碧珠 106年9月22日 107年1月14日 300萬 CH798905 原審卷第55頁  F 支票 世全營造有限公司 106年11月9日  200萬 EQ0000000 原審卷第59頁  G 支票 邵維強 107年5月15日  200萬 AK0000000 原審卷第181頁  H 本票 許碧珠 107年1月17日 107年4月14日 250萬 WG0000000 107年度司執字第3009號卷末 107年度司票字第42號 107年度司執字第3009號 
附表一：
 鄉鎮 段 地號 權利範圍 A 金寧 安岐村段 305 1/2 B 金湖 中四劃段 206 全部 C 金湖 陳坑段 16 3/6 D 金城 小西門劃測段 53-1 全部 E 金寧 長寮段 80-1 1/2 F 金寧 寧湖二劃測段 747-2 1/2 G 金寧 寧湖二劃測段 747-3 1/2 H 金沙 浦邊段 1200 全部  金沙 浦邊段 1207 全部 I 金寧 青山 1011-1 全部 J 金寧 盤山村 378 1/2  金寧 盤山村 379 1/2